臺灣板橋地方法院刑事判決　　　　　　　　　　　　　　九十三年度易字第九二號
　　公　訴　人　臺灣板橋地方法院檢察署檢察官
　　被　　　告　丁○○原名黃.
右列被告因竊盜等案件，經檢察官提起公訴（九十二年度偵字第一二六五七號），本
院判決如左：
    主  文
丁○○無罪。
    理  由
一、公訴意旨略以：被告丁○○（原名黃俊佳）意圖為自己不法之所有，於民國九十
    年十一月間某日，在臺北縣三重市○○○路二八巷五二號告訴人乙○○住處，利
    用受僱於告訴人修繕上述房屋之際，趁告訴人不注意之時竊取告訴人郵局金融卡
    一張（三重正義郵局帳號：000000－0、局號：000000－0、戶名
    ：乙○○），被告並於九十一年十一月間某日，在臺北縣泰山鄉○○路○段七十
    八號四樓家中，將上述提款卡交付予甲○○（甲○○收受贓物及連續以不正方法
    由自動付款設備取得他人之物等部分，業經本院以九十二年度簡字第一七四五號
    判處有期徒刑六月確定），並將密碼告知甲○○；被告與甲○○二人復共同基於
    意圖為自己不法所有之概括犯意聯絡，由甲○○連續持上揭告訴人所有之郵局金
    融卡，連續自九十年十一月十七日起至九十一年五月六日止，前往位於臺北縣新
    莊市○○路、臺北縣三重市附近之銀行、郵局等處，於銀行、郵局所附設之自動
    付款設備輸入告訴人金融卡所設定密碼之不正方法，由銀行、郵局之自動付款設
    備取得現金，或以轉帳至甲○○於中國信託銀行新莊分行所開立之帳戶（帳號：
    000000000000、分別於九十年十一月二十二日、二十三日轉帳四次
    ，每次金額均為新台幣（下同）十萬元，共轉帳四十萬元），前後提領現金五次
    （分別為五萬元、三萬元、三萬元、五萬元、三萬元，合計為十九萬五千元），
    因認被告涉犯刑法第三百二十條第一項之竊盜罪嫌及同法第三百三十九條之二第
    一項之以不正方法由自動付款設備取得他人之物罪嫌云云。
二、公訴人認被告涉犯竊盜及以不正方法由自動付款設備取得他人之物等罪嫌，係以
    共犯甲○○於警詢及偵查中之供述、告訴人於警詢時之指訴、告訴人郵局存摺明
    細表、中國信託商業銀行函（甲○○於該行帳號000000000000號帳
    戶之相關開戶資料及對帳單等）及法務部調查局測謊報告書等資為論據。按犯罪
    事實應依證據認定之，無證據不得認定犯罪事實；又不能證明被告犯罪者，應諭
    知無罪之判決，刑事訴訟法第一百五十四條第二項、第三百零一條第一項前段分
    別定有明文。次按認定不利於被告之事實，須依積極證據，苟積極證據不足為不
    利於被告事實之認定時，即應為有利於被告之認定，更不必有何有利之證據；又
    認定犯罪事實所憑之證據，雖不以直接證據為限，間接證據亦包括在內，然而無
    論直接或間接證據，其為訴訟上之證明，須達於通常一般人均不致有所懷疑，而
    得確信其為真實之程度，始得據為有罪之認定，最高法院三十年上字第八一六號
    、七十六年臺上字第四九八六號判例意旨足資參照。
三、訊據被告固坦承曾於九十年十一月間，受僱告訴人在前揭告訴人住處修繕房屋之
    事實不諱，惟堅決否認有何竊盜、以不正方法由自動付款設備取得他人之物等犯
    行，辯稱：伊沒有偷金融卡，是甲○○拿的，把責任推給伊，伊在修繕房屋期間
    ，甲○○有來找過伊三、四次，他每次都有進入屋子裡面，如果伊有拿金融卡的
    話，自己去領就好了，為何要請甲○○去領等語。經查：
  （一）告訴人於九十年十一月間，在臺北縣三重市○○○路二十八巷五十二號住處
        內，遭人竊取上開三重正義郵局金融卡乙張（帳號０五０五五四─一號，局
        號二四四一０一─一號），嗣該帳戶內存款遭以該金融卡提領現金十九次及
        轉帳四次進入中國信託商業銀行新莊分行之甲○○帳戶（帳號000000
        000000號）內等事實，業據告訴人於警詢及本院審理時指訴（見臺灣
        板橋地方法院檢察署九十二年度偵字第八二七一號偵查卷第十五頁至第十九
        頁及本院九十三年四月一日審判筆錄）綦詳，復有郵局存摺遭盜領明細表乙
        紙、郵政存簿儲金簿影本乙份、中國信託商業銀行股份有限公司九十二年三
        月二十七日中信銀作業字第九二０一二二一九五０號函覆之存款相關服務性
        業務申請／約定書影本、印鑑卡影本、對帳單各乙件（見同右偵查卷第二十
        頁至第二十四頁、第二十八頁至第三十一頁）在卷足憑，應堪認定。
  （二）而甲○○於警詢時供稱：金融卡及密碼是黃俊佳交給我去提領該帳戶內現金
        共十幾次，約三十萬餘元，黃俊佳並叫我將該帳戶內現金匯入我的帳戶，盜
        領的現金均由黃俊佳拿走，他只將盜領之現金借我三萬元等語（見同右偵查
        卷第十二頁、第十三頁），復於偵查中陳稱：黃俊佳交給我一張提款卡，叫
        我去幫他提款，共領了五次，分別是三萬、五萬、六萬、三萬、五萬，黃俊
        佳叫我將中國信託存摺、信用卡借給他，他有借我五萬元（見同右偵查卷第
        三十五頁）、我在九十年底時有到過三重市○○○路二十八巷五十二號去看
        黃俊佳，但沒進到屋內，我只去過一次，乙○○郵局提款卡及密碼是黃俊佳
        在臺北縣泰山鄉○○路住處樓下交給我的，我有以該提款卡提領現金五次，
        分三天提領，有四次三萬元，一次二萬元，全數都交予黃俊佳，他有借五萬
        元給我，另因他沒有開戶，所以要我轉帳四十萬元到我的帳戶，四十萬元我
        是分二次交給黃俊佳，第一次十七萬是我親自交給黃俊佳，另外二十三萬元
        我請我姑姑郭素美轉交（見臺灣板橋地方法院檢察署九十二年度偵字第一二
        六五二號偵查卷第十二頁至第十四頁、第十八頁至第二十頁、第四十六頁及
        第四十七頁）等語，復於本院另案審理時指稱：金融卡是黃俊佳在九十年十
        一月間在臺北縣泰山鄉○○路住處交給我的，請我幫他領款，他有給我正確
        的密碼，我幫他領過五次，第一次是五萬元，第二次三萬元，第三次三萬元
        ，第三次三萬元，第四次五萬元，第五次三萬元，並沒有六萬元的款項，都
        是提款五萬或三萬元，每次領完都有將提款卡拿回給黃俊佳，我領到錢全部
        都給黃俊佳，轉帳有四次，每次轉帳十萬元，都轉到我中國信託商銀的帳戶
        ，我每次轉帳完畢都有將提款卡還給黃俊佳，我再從我的帳戶提款出來給黃
        俊佳，我沒有獲得任何好處（見本院九十二年度簡字第一七四五號甲○○贓
        物案件九十二年九月三十日訊問筆錄、九十二年十月二十二日訊問筆錄）等
        語。按刑事訴訟法第一百五十六條第二項規定：被告或共犯之自白不得作為
        有罪判決之唯一證據，仍應調查其他必要之證據。其立法意旨乃在防範被告
        或共犯自白之虛擬致與事實不符，故對自白在證據上之價值加以限制，明定
        須藉補強證據以擔保其真實性，以察其是否與事實相符。又利用共同被告之
        共犯或非共同被告之共犯之自白或其他不利於己之陳述，為認定被告犯罪之
        證據，不特與利用被告自己之自白作為其犯罪之證明同有自白虛偽性之危險
        ，亦不免有嫁禍於被告而為虛偽供述之危險，自亦不得以其自白或不利於己
        之陳述作為被告有罪判決之唯一證據，仍應調查其他補強證據，以察其是否
        與事實相符，並非絕對可由法院自由判斷該共犯之自白之證明力（最高法院
        九十二年度臺上字第五０二七號、第四三九一號判決意旨參照）。查甲○○
        就其以上開金融卡提領該帳戶內現金之次數、金額、轉帳之次數以及將轉帳
        所得款項交予被告之方式等事實，於警詢、偵訊及本院另案審理時之供述前
        後不一致，且其供稱部分轉帳進入其帳戶之款項係託郭素美轉交予被告乙節
        ，核與證人郭素美於偵查中結證稱：一、二年前在我位於新莊市○○路家中
        ，甲○○曾拿十幾萬寄放在我這裡，要發工資，後來我又歸還給甲○○，不
        曾將錢交給黃俊佳等情節（見臺灣板橋地方法院檢察署九十二年度偵字第一
        二六五一號偵查卷第四十九頁）不符，另甲○○陳稱其僅去過告訴人住處一
        次且未進入屋內等情，亦與證人即告訴人於本院審理時證稱：我有看過甲○○來找他們聊天，甲○○來好幾遍，他留多久我也沒有注意，大約都是早上
        九、十點等情及證人即同在告訴人住處施作工程之被告父親丙○○結證稱：
        甲○○有去找黃俊佳三、四次，只聊一、二分鐘，我們施工地方是在房間，
        我在工作，沒有看到甲○○在做什麼等情節（均見本院九十三年四月一日審
        判筆錄）有異，再者，質之告訴人存款遭人以金融卡盜領共十九次，若被告
        果曾委託甲○○提款五次，而其餘十四次均由其自行提領，則其需要再使用
        該帳戶內之存款時，即自行或再委託甲○○以該金融卡提款即可，又何需委
        託甲○○轉帳四十萬元進入甲○○之帳戶後再提領使用？是甲○○之供述既
        有上開明顯之瑕疵，自難逕以其指稱上開金融卡係由被告竊取後交予其提領
        現款及轉帳云云，逕認被告涉有竊盜及以不正方法由自動付款設備取得他人
        之物等罪嫌，從而，被告辯稱伊未竊取上開金融卡，亦未交付該金融卡予甲○○提款或轉帳等語，應堪採信。
  （三）至甲○○經送法務部調查局測謊結果，「甲○○稱：（一）、系爭之提款卡
        係黃俊佳交付；（二）、其未竊取系爭之提款卡；上述問題經測試無情緒波
        動之反應，研判未說謊」，此有該局九十二年十月十二日調科參字第０九二
        ００三五九四五０號測謊報告書乙紙在卷可查（見臺灣板橋地方法院檢察署
        九十二年度偵字第一二六五七號偵查卷第三十九頁）。按測謊鑑定，係依一
        般人在說謊時，會產生遲疑、緊張、恐懼、不安等心理波動現象，乃利用測
        謊儀器將受測者之上開情緒波動反應情形加以紀錄，用以判別受測者供述之
        真實性，倘受測者愈想壓抑其謊言所產生之情緒，在測謊儀器上會愈產生明
        顯之情緒波動反應，反之，則無此不實之波動反應；惟其鑑驗結果有時亦因
        受測人之生理、心理因素而受影響，該鑑驗結果固可為審判之參考，但非為
        判斷之唯一及絕對之依據，鑑驗結果是否可採，應由法院斟酌取捨（最高法
        院九十一年度臺上字第四０八０號、八十五年度臺上字第五七九一號判決意
        旨參照）。查甲○○之供述有上開明顯之瑕疵，縱其通過測謊鑑驗，該測謊
        鑑驗結果既會受受測人於測謊時之生理、心理狀態所影響，其正確率並非百
        分之百，自不能以甲○○就上開金融卡係被告交付之問題並無說謊現象，即
        以此遽認被告涉有竊取及以不正方法由自動付款設備取得他人之物。
  （四）綜上所述，依公訴人所指出之證明方法，尚無法使本院達於確信被告涉犯上
        開被訴罪行之程度。此外，復查無其他積極證據足認被告犯有竊盜及以不正
        方法由自動付款設備取得他人之物等犯行，揆諸前開說明，應為被告無罪判
        決之諭知。
據上論斷，應依刑事訴訟法第三百零一條第一項前段，判決如主文。
本案經檢察官王秀慧到庭執行職務
中      華      民      國    九十三    年      四      月     十五     日
                                    臺灣板橋地方法院刑事第三庭
                                        審判長法  官  胡  堅  勤
                                              法  官  李  君  豪
                                              法  官  王  瑜  玲
右正本證明與原本無異。
如不服本判決，應於判決送達後十日內向本院提出上訴狀 (應附繕本) ，上訴於臺灣
高等法院。
                                              書記官  黃  頌  棻
中      華      民      國    九十三    年      四      月     十九     日
